臺灣基隆地方法院刑事判決　　　　　　　 96年度訴字第360號
公　訴　人　臺灣基隆地方法院檢察署檢察官
被　　　告　甲○○
上列被告因違反毒品危害防制條例案件，經檢察官提起公訴（96
年度毒偵字第39號）暨移送併案審理（96年度毒偵字第1224號、
第1162號、第1167號），被告為有罪之陳述，本院合議庭裁定由
受命法官獨任以簡式審判程序進行審理，並判決如下：
    主  文
甲○○施用第一級毒品，累犯，處有期徒刑捌月，扣案之第一級
毒品海洛因（淨重零點壹玖公克）併同難以析離之分裝袋貳只，
均沒收銷燬之；注射針筒支，均沒收之；又施用第二級毒品，
累犯，處有期徒刑伍月。應執行有期徒刑壹年，扣案之第一級毒
品海洛因（淨重零點壹玖公克）併同難以析離之分裝袋貳只，均
沒收銷燬之；注射針筒支，均沒收之。
    事  實
一、甲○○前因施用毒品案件，二度經觀察、勒戒後，均認無繼
    續施用毒品之傾向，經臺灣基隆地方法院檢察署檢察官分別
    以88年度偵字第3468號、88年度偵字第4546號為不起訴處分
    確定，並先後於88年6 月11日、同年9 月9 日執行完畢釋放
    。又因施用毒品案件，經送強制戒治（89年8 月25日停止戒
    治付保護管束），並經檢察官提起公訴，由臺灣臺中地方法
    院以89年度易字第1119號判決判處有期徒刑8 月確定，嗣因
    於保護管束期間內施用毒品，經撤銷停止戒治並提起公訴，
    戒治部分於90年10月1 日戒治期滿執行完畢，另經本院以90
    年度易字第230 號判決判處有期徒刑7 月確定，上開徒刑接
    續執行，於91年12月11日執行完畢。嗣於上開強制戒治執行
    完畢5 年內之93年12月間，因再犯施用毒品案件，經本院以
    94年度訴字第114 號判處有期徒刑8 月確定，於95年2 月23
    日縮刑期滿執行完畢。
二、甲○○不思戒除毒癮，猶基於反覆持續施用第一級毒品海洛
    因之犯意，自95年11月底起，至96年4 月30日晚間8 時許止
    ，在基隆市○○路516 巷16號住處、調和街80巷口寺廟公共
    廁所內，以注射針筒施打手臂血管之方式，多次施用第一級
    毒品海洛因，平均每日施用一至二次。又基於反覆持續施用
    第二級毒品安非他命之犯意，自95年11月底起，至96年4 月
    8 日止，在同上地點，以將第二級毒品安非他命置放在鋁箔
    紙或玻璃球內加熱燃燒產生煙霧而吸食之方式，多次施用第
    二級毒品安非他命，平均每二至三星期施用一次。為警先後
    於：(一)95年12月22日晚間9 時30分許，在基隆市○○街80巷
    口前查獲，扣得第一級毒品海洛因2 包（淨重合計0.19公克
    ）、注射針筒2 支；(二)96年4 月11日凌晨零時30分許，因另
    案竊盜而遭查獲並同意採尿；(三)96年4 月30日下午3 時許，
    在基隆市○○路340 號前查獲，並扣得注射針筒1 支；(四)96
    年5 月2 日下午2 時許，在基隆市○○路263 號前，因另案
    通緝而遭查獲並同意採尿。經警四度採集其尿液送驗，結果
    均呈海洛因之嗎啡陽性反應，其中95年12月22日、96年4 月
    11日兩次尿液檢體另呈甲基安非他命陽性反應，而悉上情。
三、案經基隆市警察局、基隆市警察局第二分局分別移送臺灣基
    隆地方法院檢察署檢察官偵查起訴暨移送併案審理。
    理  由
壹、程序事項
    查本件被告甲○○所犯者非為死刑、無期徒刑、最輕本刑為
    3 年以上有期徒刑之罪或高等法院管轄第一審案件，其於準
    備程序進行中，先就被訴事實為有罪之陳述，經告知其簡式
    審判程序之旨，並聽取公訴人、被告之意見後，本院業已依
    刑事訴訟法第273 條之1 第1 項之規定，裁定由受命法官獨
    任以簡式審判程序進行本案之審理。
貳、實體事項
一、前揭事實業據被告於本院審理時坦承不諱，並有扣案之第一
    級毒品海洛因2 包（淨重合計0.19公克）、注射針筒3 支可
    憑。而被告為警查獲後所四度採集之尿液檢體，經送請檢驗
    ，結果均呈海洛因之嗎啡陽性反應（由於海洛因在人體內會
    代謝成嗎啡，因此涉嫌海洛因之吸食者，係檢驗其尿液中之
    嗎啡反應），其中95年12月22日、96年4 月11日兩次尿液檢
    體另呈甲基安非他命陽性反應，有臺灣尖端先進生技醫藥股
    份有限公司96年1 月17日、96年4 月20日、96年5 月9 日（
    尿液檢體編號00000000、96-2-226）濫用藥物檢驗報告計4
    紙附卷可稽，足見被告自白施用第一級毒品海洛因、第二級
    毒品安非他命之情節，與事實相符，應可採信。綜上所陳，
    本案事證明確，被告犯行堪可認定，應依法論科。
二、論罪科刑：
    (一)查海洛因、安非他命分別係毒品危害防制條例所列管之
        第一級、第二級毒品，此為該條例第2 條第2 項第1 款
        、第2 款所明定；又犯毒品危害防制條例第10條施用毒
        品之罪者，檢察官應聲請法院裁定，令被告入勒戒處所
        觀察、勒戒，經觀察、勒戒後，無繼續施用毒品之傾向
        者，應即釋放，並由檢察官為不起訴處分，有繼續施用
        毒品之傾向者，則由檢察官先聲請法院裁定令入戒治處
        所施以強制戒治，俟強制戒治期滿，再行釋放，並由檢
        察官為不起訴處分；而依前開規定觀察勒戒或強制戒治
        執行完畢釋放後，5 年內再犯施用毒品之罪者，檢察官
        應依法追訴，毒品危害防制條例第20條第1 項、第2 項
        、第23條第2 項分別定有明文。
    (二)又立法者針對特定刑罰規範之構成要件，已預設其本身
        係持續實行之複次行為，具備反覆、延續之行為特徵，
        故將之總括或擬制成一個構成要件之「集合犯」行為，
        因刑法評價上為構成要件之行為單數，應僅成立一罪。
        查毒品因具有成癮性、濫用性，故立法實務首重以刑事
        處遇方式戒斷行為人毒癮，若無法收其實效，始依法追
        訴處罰，故施用毒品本身具備反覆、延續之行為特徵，
        持續多次施用毒品始為此類犯罪之典型或常態，於刑法
        評價上，施用毒品應僅成立集合犯一罪。且自「刑事法
        若干犯罪行為態樣，本質上原具有反覆、延續實行之特
        徵，立法時既予特別歸類，定為犯罪構成要件之行為要
        素，則行為人基於概括之犯意，在密切接近之一定時、
        地持續實行之複次行為，倘依社會通念，於客觀上認為
        符合一個反覆、延續性之行為觀念者，於刑法評價上，
        即應僅成立一罪。學理上所稱『集合犯』之職業性、營
        業性或收集性等具有重複特質之犯罪均屬之，例如經營
        、從事業務、收集、販賣、製造、散布等行為概念者是
        （最高法院95年度臺上字第1079號判決意旨參照）」，
        亦可查悉我國終審機關採取相同立場。有關行為人多次
        施用毒品之犯罪，實務前均依修正前刑法第56條連續犯
        之規定論以一罪，並加重其刑，惟因上開連續犯規定業
        經修正刪除，並自95年7 月1 日施行，其中修正理由說
        明四並以：「至連續犯之規定廢除後，對於部分習慣犯
        ，例如竊盜、吸毒等犯罪，是否會因適用數罪併罰而使
        刑罰過重產生不合理之現象一節，在實務運用上應可參
        考德、日等國之經驗，委由學界及實務以補充解釋之方
        式，發展接續犯之概念，對於合乎接續犯或包括的一罪
        之情形，認為構成單一之犯罪，以限縮數罪併罰之範圍
        ，用以解決上述問題」等語，本院基於前述施用毒品構
        成要件之反覆實行特徵，並考量連續犯規定業經刪除之
        法律實然面暨修正刪除之立法理由，認為行為人如基於
        反覆實行之犯意，在密切接近之一定時、地，持續實行
        單次或複次之施用毒品行為，應僅成立集合犯一罪。至
        個案中如有積極事證（例如先後施用毒品之時間差距甚
        遠、其間曾在監在押等）顯示行為人上開反覆實行之犯
        意有所中斷，其後之施用毒品行為因屬另行起意之行為
        ，自應另論一罪，而與先前之施用毒品罪名併罰之，自
        不待言。
    (三)核被告所為，係犯毒品危害防制條例第10條第1 項之施
        用第一級毒品罪、同條第2 項之施用第二級毒品罪。被
        告持有第一級毒品海洛因、第二級毒品安非他命之低度
        行為，應為施用毒品之高度行為所吸收，均不另論罪。
        又被告先後多次同時施用第一級毒品海洛因、第二級毒
        品安非他命之犯行，時間均密切接近，顯係基於反覆持
        續實行之犯意，均為集合犯，應依上開(二)之說明，論以
        一罪。公訴意旨雖僅就被告於95年12月21日晚間施用安
        非他命、翌日凌晨施用海洛因等犯行提起公訴，然未據
        起訴部分與已起訴部分既有如前述集合犯之實質上一罪
        關係，應為起訴效力所及，本院依法併予審理。又被告
        所犯上開二罪，犯意各別，罪名不同，應予分論併罰。
        查被告前曾受如事實欄所載有期徒刑之執行，此有臺灣
        高等法院被告前案紀錄表附卷可考，其於有期徒刑執行
        完畢後5 年以內，故意再犯本件最重本刑為有期徒刑以
        上之刑之罪，為累犯，應加重其刑。本院審酌被告犯罪
        之動機、吸食頻率、曾有施用毒品之前科仍不知戒除，
        惟犯罪後坦承犯行，且所犯之施用毒品犯行乃戕害自己
        身心健康，並未危及他人等一切情狀，量處如主文所示
        之刑，並定其應執行之刑。
    (四)末查，扣案白粉（淨重合計0.19公克），屬毒品危害防
        制條例所明定列管之第一級毒品海洛因，此有法務部調
        查局96年4 月28日調科壹字第09623037800 號鑑定書在
        卷可憑，應併同難以析離之分裝袋2 只，依毒品危害防
        制條例第18條第1 項前段之規定，宣告沒收銷燬之。另
        扣案之注射針筒3 支為市售一般藥用之物，雖非專供施
        用毒品之器具，此業據本院當庭勘驗無訛（96年7 月6
        日審判筆錄參照），然屬被告所有供施打海洛因所用之
        物，業據被告供明無誤，爰依刑法第38條第1 項第2款
        之規定宣告沒收。
據上論斷，應依刑事訴訟法第273 條之1 第1 項、第299 條第1
項前段，毒品危害防制條例第10條第1 項、第2 項、第18條第1
項前段，刑法第11條前段、第47條第1 項、第51條第5 款、第38
條第1 項第2 款，判決如主文。
本案經檢察官乙○○到庭執行職務。
中　　華　　民　　國　　96　　年　　7 　　月　　13　　日
                  刑事第四庭法  官  楊皓清
以上正本證明與原本無異。
如不服本判決應於收受本判決後10日內向本院提出上訴書狀，其
未敘述上訴理由者，並得於提起上訴後10日內向本院補提理由書
狀（均須按他造當事人之人數附繕本。）「切勿逕送上級法院」
中　　華　　民　　國　　96　　年　　7 　　月　　13　　日
                            書記官  盧鏡合
附錄論罪法條：
毒品危害防制條例第10條第1 項
施用第一級毒品者，處6 月以上5 年以下有期徒刑。
毒品危害防制條例第10條第2 項
施用第二級毒品者，處 3 年以下有期徒刑。
